臺灣橋頭地方法院民事判決
                                    110年度橋簡字第932號
原      告  王思文  
被      告  李素琴  

上列當事人間請求拆屋還地事件，本院於民國111 年4月6 日言
詞辯論終結，判決如下：
    主  文
被告應將門牌號碼高雄市○○區○○街00巷0號房屋第三層建物所占
用高雄市○○區○○段○○段○○○○地號如附圖所示紅色部分面積合計2.
33平方公尺之牆面（牆壁1.78平方公尺、鐵皮0.55平方公尺）拆
除，並將該占用空間騰空返還予原告。
訴訟費用由被告負擔。
本判決得假執行。
    事實及理由
一、按簡易訴訟之訴狀送達後，原告不得將原訴變更或追加他訴
    ，但請求之基礎事實同一、擴張或減縮應受判決事項之聲明
    者，不在此限，民事訴訟法第436 條第2 項、第255 條第1
    項第2 、3 款分別定有明文。查原告起訴時原請求：被告應
    將坐落高雄市○○區○○段○○段0000地號，如起訴狀附件附圖所
    示（本院卷第17頁），面積約1.4 平方公尺之地上物拆除，
    並將土地返還原告。嗣經地政機關實際測量後，於110 年9 
    月16日具狀變更其訴之聲明為如主文第一項所示，本院審酌
    原告所為上開聲明並未變更訴訟標的，僅依地政機關測量結
    果更正其訴之聲明，核與上揭規定相符，爰予准許。
二、原告主張：原告為坐落高雄市○○區○○段○○段0000地號土地（
    下稱原告土地）之所有權人，被告為相鄰同小段1104地號土
    地（下稱被告土地）之所有權人。被告土地上所興建之門牌
    號碼高雄市○○區○○街00巷0 號房屋（下稱系爭房屋）第三層
    建物之牆面，無權占用原告土地，致使原告所有權遭受侵害
    。為此提起本訴，請求被告應將系爭房屋所占用如附圖所示
    之紅色部分予以拆除，並將該占用土地返還予原告。並聲明
    ：如主文第1 項、第2 項所示。
三、被告則以：原告所搭建之太陽能板，在下雨時，會將雨水排
    放至伊所有系爭房屋三樓之牆面，導致系爭房屋漏水，經原
    告同意後，伊才會於附表所示紅色部分之牆壁，在外搭再搭
    建鐵皮，以免房屋漏水等語置辯。並聲明：原告之訴駁回。
四、本院得心證之理由：
  ㈠按所有人對於無權占有或侵奪其所有物者，得請求返還之，
    對於妨害其所有權者，得請求除去之，民法第767 條第1 項
    前、中段定有明文。次按當事人主張有利於己之事實者，應
    就其事實有舉證責任，民事訴訟法第277條有明文規定；又
    主張法律關係存在之當事人，須就該法律關係發生所須具備
    之特別要件，負舉證責任。原告於起訴原因已有相當之證明
    ，而被告於抗辯事實並無確實證明方法，僅以空言爭執者，
    當然認定其抗辯事實之非真正，而應為被告不利益之裁判（
    最高法院18年上字第2855號、18年上字1679號判例意旨參照
    ）。
  ㈡原告主張之前揭事實，為被告所不爭執（見本院卷第132頁）
    ，復經本院囑託高雄市政府地政局楠梓地政事務所就被告房
    屋占用原告土地之面積及範圍實施測量後，確認該占用範圍
    如附圖紅色部分所示，有該所111 年1 月20 日高市地楠測
    字第11170067600 號函附之複丈成果圖（即附圖）存卷可佐
    （見本院卷第119至121頁），另有地籍圖謄本、房屋照片、
    登記謄本、房屋稅籍資料附卷可稽（見本院卷第15-19 頁、
    第69-75 頁、第91-97 頁），是原告主張之事實，自堪信為
    真。
　㈢被告固抗辯係因原告所有太陽能板排水，導致系爭房屋漏水
    ，經原告同意後才搭建鐵皮牆等語，惟此為原告所否認，
　　而被告並未提出證據證明，所辯自不足採信。
　㈣依此，原告依民法第767 條第1 項前段、中段規定，請求被
    告應將被告房屋占用原告土地部分予以拆除，並將該占用空
    間騰空遷讓返還予原告，自屬有據，應予准許。    
五、綜上所述，原告依民法第767 條第1 項前段、中段規定，訴
    請如其聲明第1 項項所示，為有理由，應予准許。又本件係
    適用簡易訴訟程序所為被告敗訴之判決，依同法第389 條第
    1 項第3 款規定，應依職權宣告假執行。
六、本件事證已臻明確，兩造其餘攻擊防禦方法及證據，核與本
    訴判決之結果不生影響，爰不逐一論列，併此敘明。
七、訴訟費用負擔之依據：民事訴訟法第78條。
中　　華　　民　　國　　111 　年　　4 　　月　　20　　日
                  橋頭簡易庭  法    官  林揚奇
以上正本係照原本作成。
如不服本判決，應於送達後20日內，向本院提出上訴狀並表明上
訴理由，如於本判決宣示後送達前提起上訴者，應於判決送達後
20日內補提上訴理由書（須附繕本）。
中　　華　　民　　國　　111 　年　　4 　　月　　20　　日
                               書 記 官  陳麗如